【裁判字號】    98,訴,1902
【裁判日期】    981202
【裁判案由】    違反毒品危害防制條例
【裁判全文】
臺灣彰化地方法院刑事判決              98年度訴字第1902號
公  訴  人  臺灣彰化地方法院檢察署檢察官
被      告  甲○○
上列被告因毒品危害防制條例案件，經檢察官提起公訴（98年度
毒偵字第2324號），本院依簡式審判程序審理，判決如下：
    主  文
甲○○施用第一級毒品，累犯，處有期徒刑柒月。
    犯罪事實
一、甲○○前於民國83年間因違反肅清煙毒條例等案件，經本院
    以83年度訴字第1034號刑事判決判處有期徒刑3 年4 月、8
    月，應執行有期徒刑3 年11月，嗣經上訴臺灣高等法院臺中
    分院以83年度上訴字3397號刑事判決判處有期徒刑3 年5 月
    、8 月，應執行有期徒刑3 年11月確定，於85年2 月17日縮
    短刑期假釋出監，假釋期間並付保護管束，詎其於假釋期間
    ，又因違反肅清煙毒條例等案件，經本院以85年度訴字第76
    4 號刑事判決判處有期徒刑3 年3 月、8 月，應執行有期徒
    刑3 年6 月確定，復因違反懲治盜匪條例等案件，再由本院
    以85年度訴字第954 號刑事判決判處有期徒刑7 年4 月、1
    年、3 月，應執行有期徒刑8 年4 月確定，並與前開經撤銷
    假釋之殘刑有期徒刑2 年3 月又5 日接續執行，而於95年6
    月1 日縮短刑期假釋出監（原刑期至98年10月26日縮刑期滿
    ），嗣經臺灣高等法院臺中分院及本院依中華民國96年罪犯
    減刑條例分別以97年度聲字第2115號、97年度聲字第2506號
    裁定將上開案件除有期徒刑7 年4 月部分不應減刑外，其餘
    均分別視為減刑，並分別定應執行刑為有期徒刑1 年10月、
    9 年6 月，並均經確定，因假釋前已執行之刑期逾減刑後應
    執行刑期而免予執行，而以96年7 月16日中華民國96年罪犯
    減刑條例施行日視為執行完畢之日。又於96年間因施用毒品
    案件，經本院以96年度毒聲字512 號裁定送觀察、勒戒後，
    認有繼續施用毒品之傾向，再經本院以97年度毒聲字第49號
    裁定令入戒治處所施以強制戒治1 年，於97年11月19日執行
    完畢釋放。詎仍不知悔改，明知海洛因業經公告為毒品危害
    防制條例第2 條第2 項所列管之第一級毒品，不得非法持有
    、施用，竟基於施用第一級毒品海洛因之犯意，於98年6 月
    22日下午3 時許，在其位在彰化縣鹿港鎮○○路○段15號住
    處內，以將海洛因粉末摻水混合後再以針筒注射之方式，施
    用第一級毒品海洛因1 次。嗣於同年6 月23日下午3 時30
    分許，為警在彰化縣鹿港鎮頭崙里公墓旁盤查，甲○○即在
    有偵查犯罪職權之機關尚不知其有上開施用海洛因行為前，
    主動向員警坦承有施用海洛因情事，而就前開施用第一級毒
    品海洛因之行為自首犯罪，並接受裁判，嗣經其同意採集其
    尿液送驗後，結果確呈嗎啡陽性反應。
二、案經彰化縣警察局鹿港分局報請臺灣彰化地方法院檢察署檢
    察官偵查起訴。
    理  由
一、本件被告所犯係死刑、無期徒刑、最輕本刑為3 年以上有期
    徒刑以外之罪，其於準備程序就前揭被訴事實為有罪之陳述
    ，經受命法官告知簡式審判程序之旨，並聽取其與公訴人之
    意見後，本院認無不得或不宜改依簡式審判程序進行之處，
    爰依刑事訴訟法第273 條之1 第1 項、第284 條之1 ，裁定
    本案由受命法官獨任進行簡式審判程序，合先敘明。
二、上揭犯罪事實，業據被告於警、偵訊及本院審理時（參見本
    院98年11月19日審判筆錄）坦承不諱，且其於98年6 月23日
    為警查獲時所採驗之尿液，經臺灣彰化地方法院檢察署委託
    警方送請詮昕科技股份有限公司檢驗結果，確呈嗎啡陽性反
    應，此有彰化縣警察局鹿港分局委託檢驗尿液代號與真實姓
    名對照認證單及該公司98年7 月3 日編號00000000號濫用藥
    物尿液檢驗報告各1 紙附卷可稽。參諸醫學臨床實驗及根據
    英國藥學會出版之文獻Clarke's Isolation and Identific
    ation of Drugs乙書第293 頁載：海洛因經注射入人體後，
    在體內迅速水解成6-Monoacety I morphine，再緩緩繼續水
    解成嗎啡，然後再循嗎啡之代謝方式排出，同書第431 頁至
    第432 頁並載有：嗎啡經注射入人體後，約50％以上於8 小
    時內自尿中排出，至24小時排出約90％，但48小時後仍有微
    量可檢出等語。此外，按通常健康成人一次注射嗎啡15公絲
    ，而以現行採用蟻醛酸試液及鉬鋑銨酸試液檢檢驗其尿液時
    ，注射後8 小時內所排尿液易於檢出；8 小時至24小時，視
    其取尿時間及尿量多寡，可能檢出；至24小時以後所排之尿
    液，用上述方法已難檢出，亦據行政院衛生署藥物食品檢驗
    局73年11月30日（73）藥檢壹字第030221號函釋明確。是依
    上開說明，佐以被告前揭尿液檢驗報告，足徵被告前開施用
    第一級毒品海洛因之自白核與事實相符，堪可採為論罪科刑
    之依據。
三、另犯毒品危害防制條例第10條施用第一、二級毒品之罪者，
    檢察官應先聲請法院裁定將被告令送勒戒處所觀察、勒戒，
    經觀察、勒戒後，認無繼續施用毒品傾向者，應即釋放，並
    為不起訴之處分或不付審理之裁定；認有繼續施用毒品傾向
    者，應由檢察官聲請法院裁定令入戒治處所施以強制戒治，
    且經觀察、勒戒或強制戒治執行完畢釋放後，5 年內再犯第
    10條之罪，檢察官應依一般刑事訴訟程序予以起訴論罪科刑
    ，此觀諸毒品危害防制條例第20條第1 項、第2 項、第23條
    第2 項前段規定自明。經查，本件被告前因施用毒品案件，
    經本院以96年度毒聲字512 號裁定送觀察、勒戒後，認有繼
    續施用毒品之傾向，再經本院以97年度毒聲字第49號裁定令
    入戒治處所施以強制戒治1 年，於97年11月19日執行完畢釋
    放之事實，有臺灣高等法院被告前案紀錄表、臺灣彰化地方
    法院檢察署刑案資料查註紀錄表各1 份附卷可參，其於前開
    執行完畢釋放後5 年內，復犯本件施用毒品罪，事證明確，
    應予依法論科。
四、查海洛因為毒品危害防制條例第2 條第2 項所明定之第一級
    毒品，是核被告所為，係犯同條例第10條第1 項之施用第一
    級毒品罪。被告於此期間內持有第一級毒品並進而施用，其
    持有之低度行為應為施用之高度行為所吸收，不另論持有毒
    品之罪。又被告前於83年間因違反肅清煙毒條例等案件，經
    本院以83年度訴字第1034號刑事判決判處有期徒刑3 年4 月
    、8 月，應執行有期徒刑3 年11月，嗣經上訴臺灣高等法院
    臺中分院以83年度上訴字3397號刑事判決判處有期徒刑3 年
    5 月、8 月，應執行有期徒刑3 年11月確定，於85年2 月17
    日縮短刑期假釋出監，假釋期間並付保護管束，詎其於假釋
    期間，又因違反肅清煙毒條例等案件，經本院以85年度訴字
    第764 號刑事判決判處有期徒刑3 年3 月、8 月，應執行有
    期徒刑3 年6 月確定，復因違反懲治盜匪條例等案件，再由
    本院以85年度訴字第954 號刑事判決判處有期徒刑7 年4 月
    、1 年、3 月，應執行有期徒刑8 年4 月確定，並與前開經
    撤銷假釋之殘刑有期徒刑2 年3 月又5 日接續執行，而於95
    年6 月1 日縮短刑期假釋出監（原刑期至98年10月26日縮刑
    期滿），嗣經臺灣高等法院臺中分院及本院依中華民國96年
    罪犯減刑條例分別以97年度聲字第2115號、97年度聲字第25
    06號裁定將上開案件除有期徒刑7 年4 月部分不應減刑外，
    其餘均分別視為減刑，並分別定應執行刑為有期徒刑1 年10
    月、9 年6 月，並均經確定，因假釋前已執行之刑期逾減刑
    後應執行刑期而免予執行，而以96年7 月16日中華民國96年
    罪犯減刑條例施行日視為執行完畢之日等情，有臺灣彰化地
    方法院檢察署刑案資料查註紀錄表及臺灣高等法院被告前案
    紀錄表各1 份在卷可憑，其於前開有期徒刑執行完畢後，5
    年內故意再犯本件最重本刑為有期徒刑以上之罪，為累犯，
    應依刑法第47條第1 項之規定，加重其刑。又被告於98年6
    月22日該次施用第一級毒品犯行，係於有偵查犯罪職權之警
    察機關尚不知伊有施用海洛因行為之前，即於上開時地主動
    向盤查之員警坦承有施用海洛因情事，此有警訊筆錄可稽，
    且被告復有接受審判之情，爰依刑法第62條前段規定減輕其
    刑，且依法先加後減之。爰審酌被告前有施用毒品之不良素
    行，歷經觀察、勒戒及戒治程序後，仍未能徹底戒絕毒品，
    且屢經查獲，隨即再犯，顯見意志不堅，有失政府制定毒品
    危害防制條例之立法美意，本不宜寬貸，惟念其施用毒品乃
    自戕一己之身體健康，尚未害及他人，且犯後始終坦承犯行
    ，暨其智識程度、生活狀況等一切情狀，量處如主文所示之
    刑，以示懲戒。
據上論斷，應依刑事訴訟法第273 條之1 第1 項、第299 條第1
項前段，毒品危害防制條例第10條第1 項，刑法第11條前段、第
47條第1 項、第62條前段，判決如主文。
本案經檢察官趙冠瑋到庭執行職務。
中    華    民    國    98    年    12    月    2     日
                  刑事第七庭          法  官   胡宜如
以上正本證明與原本無異。
如不服本判決應於收受判決後10日內向本院提出上訴書狀，並應
敘述具體理由。其未敘述上訴理由者，應於上訴期間屆滿後20日
內向本院補提理由書（均須按他造當事人之人數附繕本）「切勿
逕送上級法院」。
中    華    民    國    98    年    12    月    2     日
                                      書記官  林淑文
附錄本案論罪科刑法條：
毒品危害防制條例第10條
施用第一級毒品者，處 6 月以上 5 年以下有期徒刑。
施用第二級毒品者，處 3 年以下有期徒刑。


司法院資訊處製作；財團法人民間司法改革基金會備份。
